臺灣屏東地方法院刑事判決　　　　　　　99年度易字第1158號
公　訴　人　臺灣屏東地方法院檢察署檢察官
被　　　告　陳俊生
　　　　　　潘凱立
　　　　　　吳修名
　　　　　　羅漢民
　　　　　　林敬智
上　一　人
選任辯護人　薛政宏律師
上列被告因傷害案件，經檢察官提起公訴（99年度偵字第4565號
），本院判決如左︰
    主  文
陳俊生、潘凱立共同傷害人之身體，各處有期徒刑陸月，如易科
罰金，均以新臺幣壹仟元折算壹日。
吳修名、羅漢民、林敬智共同傷害人之身體，各處有拘役伍拾日
，如易科罰金，均以新臺幣壹仟元折算壹日。
    事  實
一、陳俊生於民國99年1 月31日晚上10時20分許，在位於東縣恆
    春鎮○○路恆春基督教醫院前之夜市內，因與邱瑞都之友人
    方麗燕之攤位糾紛，與邱瑞都發生爭執，詎陳俊生竟與在場
    之攤販潘凱立、吳修名、羅漢民、林敬智及綽號「阿賢」之
    姓名年籍不詳成年男子（下稱「阿賢」）共同基於傷害人之
    身體之犯意聯絡，分別由陳俊生、林敬智及「阿賢」以徒手
    、潘凱立手持遮陽傘、吳修名手持磚塊及羅漢民手持鐵椅之
    方式合力毆打邱瑞都，致邱瑞都受有頭部外傷併腦震盪、頭
    皮裂傷（縫合六針）及左肘部挫傷等傷害。
二、案經邱瑞都訴由屏東縣政府警察局恆春分局報請臺灣屏東地
    方法院檢察署檢察官偵查起訴。
    理  由
一、按傳聞法則之重要理論依據，在於傳聞證據未經當事人之反
    對詰問予以核實，乃予排斥，惟若當事人已放棄對原供述人
    之反對詰問權，於法院審判時表明同意該等傳聞證據可作為
    證據，基於證據資料愈豐富，愈有助於真實發現之理念，並
    貫徹刑事訴訟法修法加重當事人進行主義之精神，確認當事
    人對於證據能力有處分權之制度，傳聞證據經當事人同意作
    為證據，法院認為適當者，亦得為證據；另當事人於調查證
    據時，對於傳聞證據表示「沒有意見」、「對於證據調查無
    意見」，而未於言詞辯論終結前聲明異議，應視為已有將該
    等傳聞證據採為證據之同意，刑事訴訟法第159 條之5 定有
    明文。檢察官、被告及辯護人於本院審理時就本判決引用之
    各項證據資料如屬審判外之言詞或書面陳述，知有刑事訴訟
    法第159 條第1 項不得為證據之情形，均表示同意或無意見
    （本院卷第47頁），而未於言詞辯論終結前聲明異議，本院
    審酌上開證據資料作成時之情況，並無任何違法取證之不適
    當情形，且對於被告涉案之事實具有相當之關聯性，依刑事
    訴訟法第159 條之5 規定，認具有證據能力。
二、訊據被告陳俊生、潘凱立、吳修名、羅漢民、林敬智均矢口
    否認有何傷害犯行，被告陳俊生、潘凱立、吳修名、羅漢民
    均辯稱：否認犯罪，沒有毆打告訴人邱瑞都云云；被告林敬
    智辯稱：沒有毆打邱瑞都，當天看到邱瑞都與陳俊生起衝突
    而前往關心，到場時雙方沒有繼續起衝突，且伊在本件案發
    前一個月因為心臟衰竭住院，不可能毆打邱瑞都云云。
三、經查：
(一)、被告五人於上開時間、地點毆打告訴人邱瑞都，致邱瑞都受
    有頭部外傷併腦震盪、頭皮裂傷（縫合六針）及左肘部挫傷
    等傷害之事實，業據證人即告訴人邱瑞都於檢察官偵訊中結
    證：當天我替方麗燕向陳俊生要先前陳俊生向方麗燕借用的
    夜市攤位回來，我一開口向陳俊生說明來意後，陳俊生及潘
    凱立等人就拿鐵棍等物攻擊我，我跑到基督教醫院急診室內
    ，陳俊生等人仍至急診室外面等我等語（偵卷第16頁）；邱
    瑞都於本院審理中亦結證：我於99年1 月31日晚上10時20分
    在恆春夜市被打時，我知道有六個人，在場被告五人都有，
    陳俊生為了攤位爭吵，那天我是吃東西，方麗燕拜託我向陳
    俊生說將攤位還給她，我向陳俊生說攤位有向之前地主盤讓
    ，陳俊生用手推我的左肩膀說有你的事情嗎？潘凱立用拳頭
    打我，說打死他，羅漢民拿鐵椅子打我，我被打倒地，流血
    在地上，我要跑，潘凱立又拿鐵管打我，我又倒地，我跑到
    恆春基督教醫院，六個人先後打我，第一個是陳俊生先推我
    ，潘凱立用手打過來，羅漢民拿椅子說打死、打死，我就退
    倒地上，爬起來有東西向我敲下去，我起來時臉都是血，他
    們毆打我的時間差不多三、五分鐘，很快就一直打、一直打
    ，我爬起來，他們又追到醫院，我跑的時候潘凱立打過來，
    有一個人告訴潘凱立，我就趕快跑到醫院，之前我有看到羅
    漢民拿鐵椅子，那時候我就被打倒，之後的事情是誰拿什麼
    東西我就不清楚等語（本院卷第62-63 頁）。證人邱麗燕於
    檢察官偵訊中結證：陳俊生先用手推陳俊生的胸部，陳俊生
    的兒子（即潘凱立）、羅漢民、斷手的林聖賢、賣飾品的大
    雄及炸魷魚的阿肥（即林敬智）等6 人都有出手打邱瑞都，
    還有人高喊打到死等語（偵卷第41頁）；方麗燕於本院審理
    中結證：99年1 月31日晚上10時20分在恆春夜市發生毆鬥我
    有在場，之前我跟陳俊生等人說那個攤位的權利是我的，他
    都不要理我，我請求我的朋友幫我，跟他說道理，他都不要
    理我，那天我們只是跟他說道理他們就打起來，陳俊生先動
    手，徒手推邱瑞都，他就喊說哥啊快點，羅漢民就拿鐵椅子
    衝過去，潘凱立拿大陽傘，吳修名撿地下的石頭打邱瑞都，
    林敬智用拳頭打邱瑞都，這五個人都有出手打邱瑞都，這些
    人是同時圍毆邱瑞都，五個人打一個人，我看到邱瑞都全身
    都是血，頭破血流，他們用喊說打死他、打死他。現場對方
    有五個人，還有一個斷手，全部的夜市都在圍觀等語（本院
    卷第60-61 頁）。證人林明文於檢察官偵訊中亦結證：99年
    1 月31日晚上10時20分許，在屏東縣恆春鎮○○路夜市，我
    在發生打架的地方對面賣麵包，我看到邱瑞都與陳俊生本來
    在講話，到後來就打架，陳俊生的兒子也參與一起打邱瑞都
    ，後來賣玉米的姓羅（即羅漢民）、賣飾品的及賣炸魷魚的
    及一個手斷掉陳俊生的朋友等6 人打邱瑞都，打架的原因是
    攤位的問題等語（偵卷第40頁）等語；林明文於本院審理中
    亦結證：於99年1 月31日晚上10時20分在恆春夜市發生毆鬥
    的事件我在現場有看到，那天他們打起來，羅漢民拿鐵椅子
    、潘凱立拿太陽傘、林敬智拿石頭，就打我朋友，陳俊生、
    吳修名也有一起打，陳俊生拿雨傘中間不銹鋼管，吳修名我
    沒有看到拿什麼，總共五個人打，還有一個斷1 隻手的人，
    他們打的時間一下子，我朋友（即邱瑞都）跑到醫院後，後
    來轉診，陳俊生說要找人打他，當時十點多還很多人，很多
    人看到，打的時間大約三分鐘，他們有拿太楊傘、椅子、石
    頭是陸續加入打的，都一下子就打下去，一起追打，邱瑞都
    無法招架，就跑了，我知道我朋友那時候就受傷了，旁邊有
    無人受傷我不知道，當時很混亂。拿太陽傘如何打，我沒有
    辦法陳述，我回頭看他們扭打在一起，每個都有拿東西，我
    沒有看到太陽傘如何打倒邱瑞都，當時是一瞬間。大約過了
    一、二分鐘，林敬智才加入，他們是陸續加入，林敬智是拿
    石頭，我看到他有拿石頭，如何打我不知道，全部人都壓在
    那裡，打到哪裡我沒有辦法知道。我朋友逃走之後，我看到
    潘凱立拿陽傘，揚言要去追，有追到醫院，他們都有追。扭
    打在一起沒有看到陳俊生拿雨傘骨，打完之後我有看到他手
    上拿雨傘骨說要去追他，我看到是羅漢民拿鐵椅子揮舞，但
    是有沒有打到、打擊點在何處我沒有看到，打擊點在何處及
    有沒有看到我沒有辦法陳述等語（本院卷第63-65 頁）。證
    人辛兆平於本院審理中亦結證：我有在恆春基督教醫院夜市
    擺攤，是做煎餅，99年1 月31日晚上10時20分你們夜市發生
    衝突，有看到，當時是賣QQ蛋陳俊生與我對面方麗燕小姐發
    生口角二人在爭吵，另外一位先生邱瑞都從方麗燕左側走過
    來就跟陳俊生二人爭吵後來互推，大概二、二分鐘發生衝突
    ，雙方在跑回方麗燕左側那邊就相互推擠、拉扯，那時候我
    們大家就過來排解他們的問題。當時雙方有發生毆打，林敬
    智是賣魷魚，案發時他本來是在看發生什麼事，我看他跑到
    方麗燕左側在瞭解什麼情形，把雙方的人拉開，我看到我下
    去現場，我有把他們拉開阻擋他們雙方糾紛，讓邱瑞都離開
    現場，邱瑞都跑的時候我只看到痛苦表情，沒有看到流血，
    痛苦表情大概是推擠所造成，應該說他被打，陳俊生有動手
    推打，潘凱立保護父親陳俊生，我看到潘凱立是徒手，我讓
    邱瑞都離開，是因為潘凱立追他，我阻擋潘凱立，因為當時
    人很多，我有看到塑膠椅子，潘凱立拿雨傘追邱瑞都被我擋
    下來，其他人我就沒有看到拿什麼東西，我看到是雨傘腳架
    ，雨傘是潘凱立拿的，陳俊生我看到他手上有拿類似我們做
    生意的腳架，據我所知發生事情到結束，前後不會超過七分
    鐘，從爭吵到糾紛時間不會很長等語（本院卷第68-70 頁）
    。另被告五人於上開時間、地點確有與告訴人邱瑞都發生爭
    執，進而推擠、邱瑞都因而倒在地上等情，亦據證人林婉如
    、郭素琴、陳齊璇、許蓓玲於本院審理中結證在卷（本院卷
    第65-68 頁、71頁、72頁）。又被告陳俊生於檢察官偵訊中
    亦陳稱：邱瑞都要他下星期不要來擺攤，要不然會讓我難看
    ，後來我與邱瑞都互毆等語（偵卷第17頁）；另被告潘凱立
    於偵訊中亦供稱：邱瑞都先對陳俊生動手，他們後來就打起
    來了等語（偵卷第17頁），被告陳俊生確有毆打告訴人邱瑞
    都之事實，亦堪認定。告訴人邱瑞都因此受有頭部外傷併腦
    震盪、頭皮裂傷（縫合六針）及左肘部挫傷等傷害，於99年
    2 月1 日由急診進入枋寮醫療社團法人枋寮醫院入院，於99
    年2 月8 日出院，共住院8 日等情，亦有枋寮醫療社團法人
    枋寮醫院診斷證明書1 紙在卷可按，告訴人邱瑞都所受傷勢
    非輕，接受縫合並住院8 日，且受傷部位大多在頭部，顯係
    遭多人持器械及徒手毆打無訛，是證人邱瑞都、方麗燕、林
    明文上開證述，應與事實相符，堪予採信。
(二)、證人辛兆平固於本院證稱：沒有看到林敬智動手毆打，陳俊
    生有動手推打，潘凱立是徒手打，我看到沒有打人是林敬智
    、吳修名等語（本院卷第68-70 頁）。證人林婉如於本院審
    理中結證：我看到一團亂，我不確定有沒有人被打，大家都
    擠在一起，在發生一團亂時林敬智都在做他生意有沒有離開
    攤位等語（本院卷第66-68 頁）。證人郭素琴證稱：五個被
    告沒有參與毆打，因為他們二人拉拉扯扯，邱瑞都在方麗燕
    攤位旁邊跌倒，沒有人出手打人，他們推擠在那裡，我看到
    沒有打，誰出手我沒有看到等語（本院卷第71-72 頁）。證
    人陳齊璇於本院審理中結證：99年1 月31日晚上10時20分在
    恆春的夜市，我有在旁邊，我們去擺夜市，我去幫忙我父親
    陳俊生，潘凱立也在旁邊幫忙，我們三個是一起。一開始方
    麗燕就帶邱瑞都過來，他們二人就跟我父親說不要在這邊擺
    攤，因為我們已經擺攤很久，邱瑞都一副很兇叫我們離開，
    邱瑞都好像有喝酒，因為他們一群人都在旁邊喝酒，一副要
    打人，我們嚇到，我父親要保護我們，叫他們走開，後來我
    父親就生氣，對方也是很生氣，陳俊生就推他，對方有好幾
    個人，我不知道是誰，後來就到旁邊去，幾個人摔在地上，
    我父親好像也有摔在地上，邱瑞都應該也有，反正他們都在
    地上，我站在旁邊距離有點遠。沒有看到被告五人打邱瑞都
    沒有看到，他們沒有打，也沒有看到邱瑞都受傷等語（本院
    卷第72頁）。證人許蓓玲於本院審理中結證：99年1 月31日
    晚上10時20分在恆春基督教醫院前面的夜市有看到被告他們
    與邱瑞都他們，剛開始的時候邱瑞都走到方麗燕那邊，他們
    二人大聲吵，我剛好走過去為什麼這樣，看到他們在推擠，
    他們推來推去，陳俊生用手推邱瑞都，叫他不要講有的沒有
    ，潘凱立在旁邊有大聲說沒你的事情，叫他不要管夜市的事
    情，林敬智有看到就跑過來。推擠完沒多久，在攤位那邊邱
    瑞都跑了，大家一直追他，追到外面，邱瑞都跑到巷子裡面
    ，他們找不到人，有人拿太楊傘骨架去追。有看到人家用拳
    頭打邱瑞都，知道有人用拳頭打人，但不知道是誰的手，他
    們在那裡推擠。在場被告陳俊生、潘凱立有推擠，後來他們
    跑過來，推擠的時候有看到他們跑過來，我是在他們推擠的
    前面那邊看。後來被告陳俊生、潘凱立在找邱瑞都，但找不
    到，其他都在原本的地方等語（本院卷第89-90 頁）。惟查
    ，證人郭素琴係被告羅漢民之配偶，陳齊璇係陳俊生之女，
    其二人之證詞，顯有避重就輕迴護被告五人之虞，已難採為
    有利於被告五人之認定。又證人辛兆平、林婉如、許蓓玲等
    人與被告陳俊生、潘凱立、吳修名、羅漢民、林敬智等人同
    係在上開屏東縣恆春鎮○○路基督教醫院前之夜市內擺攤之
    攤販，平日與被告五人熟識，非無因人情壓力於本院證述時
    ，就被告五人各以何種方式毆打告訴人邱瑞都之關鍵事項，
    均避重就輕及閃躲關鍵之問題，亦有迴護被告五人之虞，是
    證人辛兆平、林婉如、許蓓玲之上開證述，亦難採為有利於
    被告五人之證據。又被告林敬智雖另辯稱：伊於98年12月23
    日因心臟衰竭病入院，於98年12月25日出院，身體虛弱，不
    可能毆打告訴人邱瑞都云云。然查，被告林敬智固於98年12
    月23日因冠心症、心衰竭接受經皮冠狀動脈擴張術治療，進
    入善工醫療財團法人屏東基督教醫院治療，於98年12月25日
    出院，出院時神智、體能正常等情有善工醫療財團法人屏東
    基督教醫院100 年3 月11日（100 ）屏基醫內字第10003022
    號函附審卷可按（本院卷第55頁）。被告林敬智於98年12月
    25日出院時，神智體能均正常，且出院迄本件案發時，又逾
    一個月，況被告林敬智既已至市擺攤販賣物品，其身體狀況
    應非在虛弱、無力之狀態中，是被告林敬智上開所辯，亦不
    足據為有利於被告之認定。另本件傷害事件事發突然，據證
    人即告訴人邱瑞都所述，自其遭毆打至逃離現場，其間不過
    三、五分鐘，且多達六人出手，分持陽傘鐵製鋼管、椅子、
    石塊等物毆打告訴人，場面應甚混亂、緊急，且告訴人邱瑞
    都遭毆打後逃入恆春基督教醫院急診室，被告五人仍追至醫
    院急診室門口等情，亦據邱瑞都、林明文證述明確，是證人
    邱瑞都、方麗燕、林明文於偵訊及本院審理中之證述，雖有
    部分細節略有出入，惟就邱瑞都遭被告五人及另一名斷手之
    「阿賢」合計六人分別以徒手、持陽傘之鋼管、鐵椅、磚塊
    毆打等重要情節，證述大致相符。且告訴人受有上開傷害，
    至枋寮醫療社團法人枋寮醫院治療，住院長達8 日，已如前
    述，足證其傷勢非輕，應係遭被告五人及另一名不詳姓名年
    籍，綽號「阿賢」之人毆打所致，亦堪以認定。
(三)、綜上所述，被告陳俊生、潘凱立、吳修名、羅漢民、林敬智
    上開所辯，與證人邱瑞都、方麗燕、林明文之證述不符，亦
    與卷附之診斷證明書之記載不符，顯均係事後避重就輕及卸
    責之詞，不足採信。被告五人前揭犯行，事證明確，均堪以
    認定，應依法論科。
四、核被告陳俊生、潘凱立、吳修名、羅漢民、林敬智所為，均
    係犯刑法第277 條第1 項傷害罪。被告五人與綽號「阿賢」
    之男子間就上開傷害犯行，各有犯意聯絡及行為分擔，均為
    共同正犯。爰審酌被告陳俊生、潘凱立、吳修名、羅漢民、
    林敬智之年齡、品行、智識能力、犯罪動機、手段，被告陳
    俊生、潘凱立因告訴人邱瑞都質問該攤位係方麗燕所有一事
    ，即動手毆打告訴人，不思以理性或循法律途徑解決紛爭，
    被告吳修名、羅漢民、林敬智，亦因此而一同出手毆打告訴
    人，及告訴人所受之傷害程度、對於法益所生侵害之程度，
    兼衡被告林敬智於99年12月23日，因心臟疾病，在財團法人
    屏東基督教醫院接受上開治療，被告吳修名、羅漢民、林敬
    智三人犯罪情節尚屬輕微，及被告五人犯罪迄今仍未與告訴
    人達成和解以填補行為所生損害之犯後態度，各量處如主文
    所示之刑，又審酌渠年齡、職業、收入、社會地位等節，並
    均諭知易科罰金之折算標準如主文所示。
據上論斷，應依刑事訴法第284 條之1 、第299 條第1 項前段，
刑法第28條、第277條第1項、第41條第1項前段，刑法施行法第1
條之1，判決如主文。
本案經檢察官劉昀到庭執行職務。
中    華    民    國   100    年    5     月    19    日
                  刑事第二庭    法  官  涂裕洪
以上正本證明與原本無異。
如不服本判決應於收受判決後10日內向本院提出上訴書狀，並
應敘述具體理由；其未敘述上訴理由者，應於上訴期間屆滿後
20日內向本院補提理由書（均須按他造當事人之人數附繕本）
「切勿逕送上級法院」。
中    華    民    國   100    年    5     月    19    日
                                書記官  卓春成
附錄本判決論罪之法條：
刑法第277條第1項
傷害人之身體或健康者，處3 年以下有期徒刑、拘役或1 千元以
下罰金。